【裁判字號】    89,交上訴,144
【裁判日期】    890714
【裁判案由】    公共危險等
【裁判全文】
臺灣高等法院刑事判決                  八十九年度交上訴字第一四四號
    上  訴  人
    即  被  告  乙○○
    選任辯護人  林淑惠
右上訴人，因公共危險等案件，不服臺灣士林地方法院，八十八年度交訴字第四二號
，中華民國八十九年七月十四日第一審判決（起訴案號：臺灣士林地方法院檢察署八
十八年度偵字第七一五二號），提起上訴，本院判決如左：
    主      文
原判決撤銷。
乙○○損壞公務員職務上掌管之物品，累犯，處有期徒刑柒月；又駕駛動力交通工具
肇事，致人受傷而逃逸，累犯，處有期徒刑柒月；應執行有期徒刑壹年。
    事      實
一、乙○○曾因竊盜及違反麻醉藥品管理條例案件，經台灣台北地方法院分別判處有
    期徒刑一年三月及八月，應執行有期徒刑一年五月，於民國八十七年七月七日執
    行完畢。其於民國八十八年七月六日十一時三十分許，駕駛ＦＣ－四五九一號自
    用小客車，在台北市○○區○○路基河國宅地下室，經台北市政府警察局內湖分
    局潭美派出所主管胡玉磊發現車內有疑似行竊工具及贓物乙批，乃通知警員林嘉
    宗前往協助盤查，乙○○因其車上藏有第二級毒品（另案處理）等物，於警員林
    嘉宗請其出示證件，依法執行職務時，意圖閃避員警盤查，乘隙發動該自用小客
    車由停車場衝出，沿行善路五十九巷逃竄，經警員林嘉宗、主管胡玉磊各騎ＡＹ
    Ｖ－八三一號、ＡＺＴ－二０五號警用機車追緝，乙○○為逃避林、胡兩位警員
    執行追捕盤查職務，竟基於妨害公務之犯意，於途經台北市內湖區○○○道與舊
    宗路口、堤頂大道與內湖路一段口，以所駕之ＦＣ－四五九一號小客車衝撞警員
    所騎之警用機車（未撞到），對依法執行追捕職務之公務員接續施強暴，直到內
    湖路一段三十九巷底因遇死巷無路前進，而警員所騎兩部警用機車又已追到，擋
    住其退路，乙○○仍基於上開妨害公務之單一犯意，倒車衝撞警員所騎警用機車
    由巷口逃出，因而造成林嘉宗所騎用之ＡＺＴ－二０五號警用機車之前斜板、前
    柄條、雙邊條、煞車枘、手把、斜板條、內箱等處損壞；及胡玉磊所騎用ＡＹＶ
    －八三一號警用機車之內箱、煞車伐、前柄條、踏板、後視鏡、前斜板、雙邊條
    等處損壞；並致林嘉宗左膝部擦傷（起訴書誤為右小腿、右手臂擦傷）；胡玉磊
之右肘挫傷及擦傷、右小腿擦傷二十×十公分（員警傷害部分均未經告訴），乙○○甚且不理會警員林嘉宗鳴槍示警，繼續竄逃。林嘉宗因警車毀損不堪使用，
    遂改搭乘市民甲○○所駕駛之車號ＤＹ－八九九號營業小客車，繼續追緝，至台
    北市○○路五八八巷口（起訴書誤為巷內），乙○○所駛小客車行將為甲○○駕
    駛之營業小客車及胡玉磊所騎之警用機車追及，乙○○匆忙間欲左轉迴車逃離，
    強行切入來車車道硬闖，因而不慎撞及對向由丙○○所駕駛車號ＡＹ－五一二三
    號自用小客車左前側，造成丙○○頭部左前額腫傷二×二公分、左手虎口瘀傷二
    公分等傷害（傷害部分之告訴於一審撤回），ＡＹ－五一二三號汽車左前葉子板
    、左前輪、前柱、左前門、左方向燈、保險桿等處受損，乙○○情急之下棄車而
    逃逸，旋為警員林嘉宗逮捕歸案。
二、案經案經丙○○訴請台北市政府警察局內湖分局，移送臺灣士林地方法院
    檢察署檢察官偵查起訴。
    理      由
一、訊據被告矢口否認有右開犯罪情事，並稱：警察盤查完畢讓我走我就走了，後來
    警察追來用槍打我，我害怕才逃跑，我逃都來不及，沒有去撞警察，在死巷時我
    要倒車出去，警察二人在兩旁以警用機車來撞我車子，我不是故意撞他們，在北
    安路五八八巷口時，遇紅燈我要（左）轉過去，甲○○的車子追撞到我車子，我
    的車子才撞到丙○○的車子，我不是肇事逃逸，我沒有看到她受傷等語為辯解。
    其辯護人並以：被告是為了要逃逸在倒車，而警察為避免被告逃逸才用警用機車
    丟過去擋住被告的車子，故被告未構成妨害公務；又本件係因甲○○、丁○○的
    車子由後面撞擊被告車尾，致被告之車失控而偏左撞到丙○○的車子而肇事，故
    肇事者為甲○○等人而非被告，被告縱有逃逸亦非肇事逃逸，且被告下車後隨即
    被抓到而逃逸未遂，該罪不處罰未遂犯，故仍不構成犯罪等語為被告辯解。惟查
    ：
    (一)被告於八十八年七月六日十一時三十分許，駕駛ＦＣ－四五九一號自用小客車
      ，在台北市○○區○○路基河國宅地下室，經台北市政府警察局內湖分局潭美
      派出所主管胡玉磊發現車內有疑似行竊工具及贓物乙批，乃通知警員林嘉宗前
      往協助，被告於警員林嘉宗請其出示證件擬帶回派出所盤查時，乘隙發動該自
      用小客車由停車場衝出，沿行善路五十九巷逃竄，經警員林嘉宗、主管胡玉磊
      各騎警用機車追緝，被告為逃避警察追捕、盤查，於途經台北市內湖區○○○
      道與舊宗路口、堤頂大道與內湖路一段口、內湖路一段三十九巷底等處，如何
      施用強暴以所駕之ＦＣ－四五九一號小客車倒車衝撞追捕之警車，造成兩部警
      用機車損壞；並致兩位警員受傷，被告如何不理會警員鳴槍示警，繼續竄逃，
      警員林嘉宗如何改搭乘甲○○所駕駛計程車繼續追緝等情，業經警員林嘉宗、
      主管胡玉磊指述綦詳，並經證人甲○○、丁○○、王明勇等證述在卷，又有道
      路交通事故調查報告表、警車受損照片、修車估價單、統一發票（影本）、診
      斷證明書、驗傷診斷書等在卷為證，被告雖辯稱警察讓我走我才走，警察用槍
      打我我害怕才逃跑，沒有撞警察，我不是故意撞他們的云云，核與上述事證不
      符，又苟警員先已放行，又何至復行追趕？是被告所辯無非嗣後卸責之詞，不
      足採信。
    (二)在台北市○○路五八八巷口處，適有民眾丁○○所駕駛車號ＣＶ－０三一三自
      用小客車，及丙○○駕駛車號ＡＹ－五一二三號自用小客車經過，被告為求逃
      逸匆忙左轉入來車車道，因而撞及丙○○所駕駛之ＡＹ－五一二三號小客車，
      造成丙○○所有之小客車左前葉子板、左前輪、前柱、左前門、左方向燈、保
      險桿等處受損壞，並致丙○○頭部左前額腫傷二×二公分、左手虎口瘀傷二公
      分等傷害，竟仍棄車逃逸，於逃離現場約二、三十公尺方為警察捕獲歸案等情
      ，亦經上開警察林嘉宗、胡玉磊、及證人甲○○、丁○○證述綦詳，又有被害
      人丙○○之指述在卷，及有驗傷診斷書並交通事故調查報告表可按，依該調查
      報告表所附現場圖以觀，被告之小客車已侵入來車車道成約八十度，左後車輪
      尚超過中央分隔島延伸線０、二公尺，整台車身幾已佔用來車道之整個內車道
      ，被告及其辯護人雖辯稱：係因甲○○、丁○○之車子從後追撞，致被告失控
      始撞到丙○○的車子云云，然參照上述現場圖，可知苟無被告駕車佔用來車道
      欲左迴之疏失，亦不致因他車追撞而撞及丙○○之車；茲被告之車既與林女小
      客車相撞，造成林女受傷，依道路交通事故處理辦法第四條第一款之規定，即
      應迅對受傷者予以救護，其竟不此之為而棄車逃逸，雖嗣在不遠處被逮獲，但
      其逃逸犯意已生犯行已現，仍無解於肇事遺棄之罪責，其辯護人辯稱未遂犯一
      節，亦無可採，此部分犯罪事證亦已明確，犯行亦堪認定，自應依法論科。公
      訴意旨指被告駕車肇事對丙○○之傷害係出於故意，惟查被告之車與林女之車
      相撞勢將及被告之竄逃，當非被告所願，是未可遽認被告故意肇事撞傷林女
      ，附此說明。
二、核被告所為，其對於依法執行職務之警員施強暴，係犯刑法第一百三十五條第一
    項之妨害公務員執行職務罪，又損壞上述警員職務上掌管之警用機車，係犯刑法
    第一百三十八條之妨害職務上掌管物品罪；關於妨害職務上掌管物品部分，起訴
    書所引法條為刑法第三百五十四條（普通毀損罪），然被告所損壞者，乃警員職
    務上所掌管之物品，屬妨害公務罪，此節起訴法條尚有未洽，應予變更。又起訴
    書雖未引刑法第一百三十五條第一項之法條，惟被告對依法執行職務之公務員施
    強暴之事實，既已敘明於起訴書，自屬起訴之範圍，應予併究。上開二罪乃一接
    續妨害公務行為所觸犯，乃想像競合犯，應從一重之妨害職務上掌管物品罪處斷
    。又被告駕駛汽車肇事，致丙○○受傷而逃逸，係犯刑法第一百八十五條之四之
    公共危險罪。另查被告曾因竊盜及違反麻醉藥品管理條例案，經臺灣台北地方法
    院判處有期徒刑一年三月及八月，應執行有期徒刑一年五月，於八十七年七月七
    日執行完畢，有其前科資料可考；其於有期徒刑執行完畢後，五年以內再犯本案
    之罪，依法加重其刑。又被告所犯妨害公務罪及公共危險罪，罪名互異，犯意各
    別，且公共危險罪係駕車過失肇事後另行成立者，與前之妨害公務行為，既無一
    行為觸犯罪名之關係，亦無方法結果之可言，應分論併罰。
三、公訴意旨又以：被告為求逃逸，駕駛其所有之小客車衝撞警車，造成警員林嘉宗
    受傷，並衝撞丙○○所駕駛之ＡＹ－五一二三號小客車，造成丙○○頭部左前額
    腫傷、左手虎口瘀傷二公分等傷害，所有之小客車左前輪等處毀損，及造成丁○○之前開汽車方向燈等處毀壞云云，認被告涉有刑法第二百七十七條第一項、第
    三百五十四條之罪等情，惟該等之罪依刑法第二百八十七條、第三百五十七條規
    定，均須告訴乃論。至其中丙○○受傷乙節，係因被告過失行為造成，被告就此
    所涉之刑法第二百八十四條第一項前段之過失傷害罪嫌，依刑法第二百八十七條
    規定，亦須告訴乃論，查本件被害人林嘉宗、丁○○均未告訴，而告訴人丙○○
    又於一審言詞辯論終結前，撤回告訴，有一審審判筆錄可稽；是此部分欠缺追訴
    條件，惟公訴意旨認此部分與前開有罪部分，有牽連犯之裁判上一罪關係，按審
    判不可分原則，不另為不受理之諭知。
四、公訴意旨另以被告乙○○倒車衝撞警員成傷後，繼續逃逸，認被告就此節犯有刑
    法第一百八十五條之四之公共危險罪；然按刑法第一百八十四條之四之犯罪構成
    要件為：「駕駛動力交通工具肇事致人死傷而逃逸」，且該條之立法意旨原係為
    一般交通安全而設，而本案被告駕車倒車撞傷警員之情節，乃被告為逃脫警員盤
    查逮捕，故意而為之妨害公務犯行，與一般行車交通之「肇事」並不相侔，就此
    情形妨害公務之行為人，令其留在現場處理警員傷情而不逃逸，殆無期待可能性
    ，應非屬刑法第一百八十五條之四之公共危險罪所規範之情形；是此節尚未可概
    以上開罪名相繩；惟公訴意旨認此節與前開有罪部分，在牽連犯之裁判上一罪關
    係，按審判不可分原則，亦不另為無罪之諭知。
五、原審予以論科，固非無見，惟查原判決就被告撞傷警員而繼續逃竄乙節，論以肇
    事遺棄之公共危險罪，又就被告全部犯行以裁判上一罪處斷，尚有未洽；被告上
    訴，否認故意妨害公務，並辯稱傷及被害人丙○○之後，逃逸未遂，應屬不罰云
    云，雖無理由，然原判決既有可議，仍應撤銷改判。爰審酌被告犯罪之一切情狀
    ，分別量處如主文第二項所示之刑並定執行刑如主文所示。
據上論斷，應依刑事訴訟法第三百六十九條第一項前段、第三百六十四條、第二百九
十九條第一項前段、第三百條，刑法第一百三十五條第一項、第一百三十八條、第一
百八十五條之四、第五十五條、第四十七條、第五十一條第五款，罰金罰鍰提高標準
條例第一條前段，判決如主文。
本案經檢察官呂光華到庭執行職務。
中      華      民      國    八十九    年     十一     月      七      日
                              臺灣高等法院交通法庭
                                  審判長法  官  許  國  宏
                                        法  官  洪  光  燦
                                        法  官  袁  從  楨
右正本證明與原本無異。
如不服本判決應於收受送達後十日內向本院提出上訴書狀，其未敘述上訴之理由者並
得於提起上訴後十日內向本院補提理由書（均須按他造當事人之人數附繕本）。
                                        書記官  王  忠  良
中      華      民      國    八十九    年     十一     月     十五     日
附錄：本案論罪科刑法條全文
刑法第一百三十五條第一項：
對於公務員依法執行職務時，施強暴脅迫者，處三年以下有期徒刑、拘役或三百元以
下罰金。
刑法第一百三十八條：
毀棄、損壞或隱匿公務員職務上掌管或委託第三人掌管之文書、圖畫、物品、或致令
不堪用者，處五年以下有期徒刑。
刑法第一百八十五條之四：
駕駛動力交通工具肇事，致人死傷而逃逸者，處六月以上五年以下有期徒刑。


司法院資訊處製作；財團法人民間司法改革基金會備份。
